【裁判字號】    98,上訴,2757
【裁判日期】    980714
【裁判案由】    毒品危害防制條例
【裁判全文】
臺灣高等法院刑事判決                98年度上訴字第2757號
上  訴  人
即  被  告  甲○○
                      國民
上列上訴人因違反毒品危害防制條例案件，不服臺灣基隆地方法
院98年度訴字第455號，中華民國98年5月19日第一審判決（起訴
案號：臺灣基隆地方法院檢察署98年度毒偵字第 627號），提起
上訴，本院判決如下：
    主  文
上訴駁回。
    理  由
一、依刑事訴訟法第350條、第361條、第362條、第367條規定，
    不服地方法院之第一審判決而上訴者，須提出上訴書狀，並
    應敘明具體理由，為上訴必備之程式；其所提出之書狀未敘
    述上訴理由，或僅曾以言詞陳述上訴理由者，均應於上訴期
    間屆滿後20日內補提理由書於第一審法院。第一審法院經形
    式審查，認逾期未補提上訴理由者，應定期間先命補正；逾
    期未補正者，為上訴不合法律上之程式，應以裁定駁回。倘
    已提出上訴理由，但所提非屬具體理由者，則由第二審法院
    以上訴不合法律上之程式，判決駁回。而所謂具體理由，必
    係依據卷內既有訴訟資料或提出新事證，指摘或表明第一審
    判決有何採證認事、用法或量刑等足以影響判決本旨之不當
    或違法，而構成應予撤銷之具體事由，始克當之（例如：依
    憑證據法則具體指出所採證據何以不具證據能力，或依憑卷
    證資料，明確指出所為證據證明力之判斷如何違背經驗、論
    理法則）；倘僅泛言原判決認定事實錯誤、違背法令、量刑
    失之過重過輕微，而未依上揭意旨指出具體事由，或形式上
    雖已指出具體事由，然該事由縱使屬實，亦不足以認為原判
    決有何不當或違法者（例如：對不具有調查必要性之證據，
    法院未依聲請調查亦未說明理由，或援用證據不當，但除去
    該證據仍應為同一事實之認定），皆難謂係具體理由，俾與
    第二審上訴制度旨在請求第二審法院撤銷、變更第一審不當
    或違法之判決，以實現個案救濟之立法目的相契合，並節制
    濫行上訴（最高法院97年度台上字第892號判決參照）。又
    第二審法院認為上訴書狀未敘述理由，依刑事訴訟法第367
    條但書規定，始應定期間命其補正。如認上訴書狀已敘述理
    由，但其理由非屬具體，其所為上訴，即不符上訴之法定要
    件，自得逕行判決駁回，無定期命補正問題（最高法院97年
    度台上字第3599號判決參照）。
二、本件原審經審理結果，認為上訴人即被告甲○○有下列前案
    紀錄（構成累犯），及施用毒品執行觀察、勒戒、強制戒治
    之紀錄：(一)前 2次因施用毒品案件，經送觀察、勒戒後，均
    認無繼續施用毒品之傾向，於民國88年11月24日因無繼續施
    用傾向執行完畢，分別經本院以87年度上訴字第2023號免刑
    判決及由臺灣基隆地方法院檢察署檢察官以88年度毒偵字第
    893 號為不起訴處分確定。(二)復於上述初犯違反毒品危害防
    制條例觀察、勒戒執行完畢後之 5年內，因施用第一級毒品
    案件，由臺灣基隆地方法院檢察署檢察官提起公訴及送強制
    戒治，經臺灣基隆地方法院以89年度訴字第 600號判處有期
    徒刑7月確定；強制戒治部分，則於90年8月29日期滿執行完
    畢。(三)又其因違反槍砲彈藥刀械管制條例案件，經本院以90
    年度上訴字第2023號判處有期徒刑1年2月確定，與上述(二)所
    示案件，嗣經本院以91年度聲字第21號裁定，合併定應執行
    有期徒刑1年7月確定。(四)再因施用第一、二級毒品案件，由
    臺灣基隆地方法院檢察署檢察官提起公訴及送強制戒治，經
    本院以91年度訴字第287號判處有期徒刑9月確定，與上述(二)
    、(三)所示案件接續執行，於93年12月11日縮短刑期執行完畢
    （構成累犯）；強制戒治部分，則於92年 6月12日期滿執行
    完畢。(五)復又因施用第一、二級毒品案件，經臺灣基隆地方
    法院以94年度訴字第 894號各判處有期徒刑8月、6月，應執
    行有期徒刑 1年確定。復再因施用第一級毒品案件，經臺灣
    臺北地方法院以95年度訴字第250號判處有期徒刑7月確定，
    前揭2罪，嗣經臺灣基隆地方法院以95年度聲字第533號裁定
    ，合併定應執行有期徒刑1年6月確定，甫於96年 9月25日縮
    短刑期執行完畢（構成累犯）。(六)又再因施用第一級毒品案
    件，經臺灣基隆地方法院以97年度訴字第1623號判處有期徒
    刑 4月確定（尚未執行）。詎其猶不知悔改，基於施用第一
    級毒品海洛因及第二級毒品甲基安非他命之犯意，於98年 1
    月20日13時許，在姓名年籍不詳朋友位於基隆市○○路之住
    處，以將海洛因及甲基安非他命混合放置於玻璃球吸食器後
    ，再以燒烤方式，同時非法施用第一級毒品海洛因及第二級
    毒品安非他命各 1次。嗣於同日20時15分許，因形跡可疑，
    為警在基隆市○○區○○路與愛四路口查獲，復經其同意為
    警採尿送驗，結果呈嗎啡、可待因及甲基安非他命陽性反應
    等情。係以上開事實，業據被告於偵訊及原審審理時坦承在
    卷，而被告於為警所採集之尿液經送驗結果，呈嗎啡陽性反
    應，此有臺灣尖端先進生技醫藥股份有限公司濫用藥物尿液
    檢驗報告1份附卷可稽。又其前2次因施用毒品案件，經送觀
    察、勒戒後，均認無繼續施用毒品之傾向，於88年11月24
    日因無繼續施用傾向執行完畢，分別經本院以87年度上訴字
    第2023號免刑判決及由臺灣基隆地方法院檢察署檢察官以88
    年度毒偵字第893號為不起訴處分確定等情，亦有本院被告
    前案紀錄表附卷足佐。因認本件事證明確，其犯行足堪認定
    ，爰於告知簡式審判程序之旨，並聽取當事人意見後，裁定
    進行簡式審判程序，判決上訴人施用第一級毒品，累犯，處
    有期徒刑8月，經核並無違誤。上訴意旨略以：被告於98年1
    月20日下午5、6點下班後，至基隆市○○路一家牛肉麵店吃
    麵，嗣於吃完麵後，被基隆市警察局第一分局忠二路派出所
    員警盤查，並無所獲，但該員警仍將被告帶回派出所採尿，
    該員警自屬違法。又被告現有正常上班，工作賺錢，從無做
    過壞事，爰提起上訴云云。惟查：量刑之輕重，係屬事實審
    法院得依職權自由裁量之事項，茍於量刑時，已依行為人之
    責任為基礎，並斟酌刑法第57條各款所列情狀，而未逾越法
    定範圍，又未濫用其職權，即不得遽指為違法。本件原判決
    於量刑時，已依上揭規定，審酌上訴人之犯罪之動機、曾有
    施用毒品之前科仍不知戒除，惟犯罪後坦承犯行，且所犯之
    施用毒品犯行乃戕害自己身心健康，並未危及他人等一切情
    狀，予以綜合考量後，科刑如前所述，並未逾越法定刑度，
    亦未濫用自由裁量之權限，刑度亦屬妥適，核無不當或違法
    之情形。次按證據之取捨及證據證明力如何，均屬事實審法
    院得自由裁量、判斷之職權，茍其此項裁量、判斷，並不悖
    乎通常一般之人日常生活經驗之定則或論理法則，又於判決
    內論敘其何以作此判斷之心證理由者，即不得任意指摘其為
    違法。而認定犯罪事實所憑之證據，並不以直接證據為限，
    間接證據亦包括在內，審理事實之法院綜合卷內之直接、間
    接證據，本於推理作用，於通常一般之人均不致有所懷疑，
    得確信其為真實之程度者，即得據之為有罪之認定。本件原
    審業依被告之自白及臺灣尖端先進生技醫藥股份有限公司濫
    用藥物尿液檢驗報告，認定定上訴人構成施用第一級毒品罪
    ，並未悖乎通常一般之人日常生活經驗之定則或論理法則，
    且已將認定之理由，於判決中詳加說明，核無不合，自不得
    任意指摘其為違法。且員警係因行經基隆市○○路及愛四路
    路口時，見被告精神萎靡，且獨自一人在外遊蕩，遂予以盤
    查其身份證件，於核對身分資料時，發現被告多次毒品刑案
    之紀錄，乃請被告至派出所說明，並在經被告同意採集其尿
    液送驗之情形下，採集被告之尿液送驗，有基隆市警察局第
    一分局刑事案件報告書、調查筆錄及勘察採證同意書為證，
    且被告於偵訊時，亦不否認98年1月20日是警察通知至基隆
    市第一分局採尿，尿液為其親自封瓶（見臺灣基隆地方法院
    檢察署98年度毒偵字第627號卷第22頁），足認警察通知被
    告至派出所說明及採集被告尿液之程序，於法並無不合。況
    被告在原審審理時，並未爭執警察通知其至派出所說明及採
    集其尿液之程序，於法未合，而於上訴時，徒以自己之說詞
    ，任意指摘警察所為之上開程序違法，自無足採。從而，本
    件上訴人既未依憑卷證資料，明確指出原審所為證據證明力
    之判斷如何違背經驗、論理法則，或提出新事證，指摘或表
    明原審有何採證認事、用法或量刑等足以影響判決本旨之不
    當或違法，揆諸上開說明，尚難謂已敘明具體理由。本件上
    訴不合法律上之程式，爰不經言詞辯論，逕以判決駁回。
據上論斷，應依刑事訴訟法第367條前段、第372條，判決如主文
。
中    華    民    國    98    年    7     月    14    日
                  刑事第七庭  審判長法  官  陳晴教
                                    法  官  楊智勝
                                    法  官  游紅桃
以上正本證明與原本無異。
如不服本判決，應於收受送達後10日內向本院提出上訴書狀，其
未敘述上訴之理由者並得於提起上訴後10日內向本院補提理由書
（均須按他造當事人之人數附繕本）「切勿逕送上級法院」。
                                    書記官   戴伯勳
中    華    民    國    98    年    7     月    14    日
附錄：本案論罪科刑法條全文
毒品危害防制條例第10條
施用第一級毒品者，處 6 月以上 5 年以下有期徒刑。
施用第二級毒品者，處 3 年以下有期徒刑。


司法院資訊處製作；財團法人民間司法改革基金會備份。
